【裁判字號】    99,交聲,680
【裁判日期】    990402
【裁判案由】    交管條例聲異
【裁判全文】
臺灣板橋地方法院交通事件裁定         99年度交聲字第680號
原處分機關  交通部公路總局臺北區監理所板橋監理站
異  議  人  甲○○
上列異議人即受處分人因違反道路交通管理處罰條例案件，不服
原處分機關於民國99年3 月15日所為之裁決處分（裁決書案號：
板監裁字第裁41-C00000000號、第裁41-C00000000號），聲明異
議，本院裁定如下：
    主  文
原處分撤銷。
甲○○汽車所有人，汽車行駛，未隨車攜帶行車執照，處新台幣
參佰元；又汽車駕駛人，領有小型車駕駛執照，駕駛重型機器腳
踏車，處新台幣壹仟捌佰元。
    理  由
一、原處分意旨略以：異議人即受處分人甲○○騎乘所有之車號
    ＧＧＱ─九二七號重型機車，於民國九十八年十二月一日晚
    間九時四十分許，在臺北縣新莊市○○街九二之一號，經臺
    北縣政府警察局新莊分局員警攔停後發現，其有「騎乘機車
    未隨車攜帶行車執照」、「領用小型車駕駛執照，騎乘重型
    機器腳踏車」之違規，並經警當場舉發，乃依道路交通管理
    處罰條例第十四條第二款、第二十二條第一項第四款之規定
    ，分別處罰鍰新臺幣（下同）五百元、二千一百元。異議人
    則以：本件舉發員警於開單舉發時誘導伊，不給伊舉發通知
    單，且當時員警說要將舉發通知單寄給伊，但後來舉發通知
    單並沒有寄給伊，伊異議的意思就是不要加倍處罰等語，表
    明不服而提出異議。
二、按汽車行駛，有行車執照未隨車攜帶者，處汽車所有人三百
    元以上六百元以下罰鍰；又汽車駕駛人，領有小型車駕駛執
    照，駕駛重型機器腳踏車者，處一千八百元以上三千六百元
    以下罰鍰，並禁止其駕駛，道路交通管理處罰條例第十四條
    第二款、第二十二條第一項第四款分別定有明文。次按當場
    舉發者，應填記駕駛人或行為人姓名、性別、出生年月日、
    地址、身分證統一編號及車主姓名、地址、車牌號碼、車輛
    種類；被查獲之駕駛人或行為人為受處分人時，應於填記通
    知單後將通知聯交付該駕駛人或行為人簽名或蓋章收受之；
    拒絕簽章者，仍應將通知聯交付該駕駛人或行為人收受，並
    記明其事由及交付之時間；拒絕收受者，應告知其應到案時
    間及處所，並記明事由與告知事項，視為已收受。違反道路
    交通管理事件統一裁罰基準及處理細則第十一條第一項第一
    款亦定有明文。
三、經查：本件異議人甲○○於上揭時地，騎乘其所有之車號Ｇ
    ＧＱ─九二七號重型機車為警攔停稽查，發現其有「騎乘機
    車未隨車攜帶行車執照」、「領用小型車駕駛執照，騎乘重
    型機器腳踏車」之違規等事實，業據異議人於本院調查時坦
    承在卷，核與證人即舉發警員陳建睿於本院調查時證述情節
    相符，並有臺北縣警察局舉發違反道路交通管理事件通知單
    二份、車籍資料一件在卷可稽，堪信屬實，異議人上揭騎乘
    機車有「騎乘機車未隨車攜帶行車執照」、「領用小型車駕
    駛執照，騎乘重型機器腳踏車」之違規行為，洵堪認定。至
    異議人辯稱：本件舉發員警於開單舉發時，並沒有將舉發通
    知單交給伊，且當時員警說要將舉發通知單寄給伊，但後來
    舉發通知單並沒有寄給伊等節，經本院於調查時當庭勘驗舉
    發員警陳建睿提出之舉發當時現場錄影光碟，勘驗結果略為
    ：「畫面顯示時間為一四：００開始，員警告知異議人本案
    兩件舉發通知單之號碼、違規時間、地點及應到案日期為九
    十八年十二月十六日等項，員警並詢問異議人是否願意在舉
    發通知單上簽收，異議人表示不願意，之後異議人向員警要
    求交付舉發通知單，員警表示：你拒簽，我不用給你舉發通
    知單，我會用掛號寄給你，異議人對警察表示你少來了等語
    」，與異議人上開所辯情節相符，故依上開勘驗案發現場錄
    影光碟結果及異議人陳述情節，足認本件舉發員警當場舉發
    時曾詢問異議人是否願意在舉發通知單上簽收，異議人雖一
    開始表示不願意簽收，但其事後又當場向員警索取舉發通知
    單通知聯，員警以異議人曾表示拒簽，而拒絕再將本件二張
    舉發通知單交付異議人收受，並向異議人表示會以掛號郵寄
    之方式將舉發通知單寄送給異議人等情，應堪以認定。復觀
    之上開錄影光碟所示內容，並未發現員警有向異議人告知其
    「應到案處所」，且臺北縣政府警察局新莊分局事後亦未另
    將本件二張舉發通知單通知聯郵寄予異議人等情，業經證人
    陳建睿查明後向本院陳報屬實，有本院刑事案件電話紀錄查
    詢表在卷可稽，是本件異議人並未有拒絕「收受」舉發通知
    單之情形，自難認異議人有合法收受或視為已收受上開舉發
    通知單，異議人自無從依該通知單所載之到案期限內自動繳
    納罰鍰結案，實已剝奪異議人依「違反道路交通管理事件統
    一裁罰基準表」所訂罰鍰最低額繳納罰鍰之權利，原處分機
    關以異議人逾應到案日期三十一日以上六十日以內，對其上
    開違規行為分別裁處罰鍰五百元、二千一百元，尚有未洽。
四、綜上所述，本件異議人確有「騎乘機車未隨車攜帶行車執照
    」、「領用小型車駕駛執照，騎乘重型機器腳踏車」之違規
    事實，堪以認定。原處分機關依道路交通管理處罰條例第十
    四條第二款、第二十二條第一項第四款規定，裁處如理由欄
    一所示罰鍰，固非無見。惟本件尚難認異議人有合法收受或
    應視為已收受上開舉發通知單，異議人自無從依該通知單所
    載之到案期限內自動繳納罰鍰結案，實已剝奪異議人依「違
    反道路交通管理事件統一裁罰基準表」所訂罰鍰最低額繳納
    罰鍰之權利，故原處分機關對異議人分別裁處罰鍰五百元、
    二千一百元，自有未洽，已如前述。本件原處分既有上開可
    議之處，自應由本院將原處分撤銷，並依據首揭法條及九十
    九年三月五日修正施行之「違反道路交通管理事件統一裁罰
    基準表」之規定，自為裁罰如主文第二項所示，以期適法。
五、據上論斷，應依道路交通管理處罰條例第八十七條第二項，
    道路交通案件處理辦法第二十條前段，裁定如主文。
中    華    民    國    99    年    4     月    2     日
                  交通法庭 法  官  楊 志 雄
以上正本證明與原本無異
如不服本裁定應於送達後五日內向本院提出抗告狀
                           書記官  陳 春 銘
中    華    民    國    99    年    4     月    2     日

司法院資訊處製作；財團法人民間司法改革基金會備份。
